臺灣高雄地方法院刑事判決　　　　　　　　　　　　　九十一年度易字第二五三號
　　公　訴　人　臺灣高雄地方法院檢察署檢察官
　　被　　　告　甲○○○
　　被　　　告　丁○○
　　右二人共同
　　選任辯護人　林春華
右列被告因傷害案件，經檢察官提起公訴（九十年度偵字第六三八九號、二三七三四
號），本院判決如左：
    主  文
甲○○○傷害人之身體，處罰金參仟元，如易服勞役以參佰元折算壹日。
丁○○無罪。
    事  實
一、甲○○○於民國（下同）九十年三月十一日上午九時五十分許，在高雄縣大社鄉
    ○○路一○八巷一號前，因土地糾紛之舊怨而與乙○○發生口角，甲○○○與乙○○竟分別基於傷害對方之犯意，乙○○持掃帚毆打甲○○○（乙○○涉嫌傷害
    部分因甲○○○逾告訴期間始提起告訴，故由檢察官另為不起訴處分），甲○○○則持畚箕毆打乙○○，致乙○○受有左前額浮腫、左眼角浮腫、右面頰浮腫併
    一小出血點、前胸多處紅斑、右小腿浮腫併壓痛等傷害；甲○○○則受有頭部外
    傷合併輕微腦震盪、左手拇指掌指關節腫痛及左膝腫痛合併瘀青二×三公分）等
    傷害。
二、案經乙○○訴請台灣高雄地方法院檢察署檢察官偵查起訴。
    理  由
甲、有罪部分：
一、按「告訴乃論之罪，其告訴應自得為告訴之人知悉犯人之時起，於六個月內為之
    」，刑事訴訟法第二百三十七條第一項定有明文。本件案發時間是九十年三月十
    一日上午九時五十分許，因當時告訴人乙○○不知道被告甲○○○之名字，直至
    甲○○○於九十年六月十二日以證人身分至台灣高雄地方法院檢察署作證，乙○○始知被告甲○○○之姓名，而於九十年十月二十二日對被告甲○○○提起傷害
    之告訴，並未逾六個月之告訴期間，合先敘明。
二、訊據被告甲○○○固不否認持畚箕毆打乙○○之事倩，惟辯稱：當時拿是告訴人
    先打我，我為了自保才打他云云。然查：右揭事實業據被害人乙○○迭偵查及本
    院審理中均指訴綦詳，核與證人戊○○證述情節相符，而告訴人確受有左前額浮
    腫、左眼角浮腫、右面頰浮腫併一小出血點、前胸多處紅斑、右小腿浮腫併壓痛
    等傷害，此有驗傷診斷書一紙附卷可供佐憑（見九十年度他字第七九八號卷第五
    頁），衡之常情，告訴人當無自殘藉以誣陷被告之理。且「正當防衛必須對於現
    在不法之侵害始得為之，侵害業已過去，即無正當防衛可言。至彼此互毆，又必
    以一方初無傷人之行為，因排除對方不法之侵害而加以還擊，始得以正當防衛論
    。故侵害已過去後之報復行為，與無從分別何方為不法侵害之互毆行為，均不得
    主張防衛權。」（最高法院三十年上字第一０四０號判例意旨可資參照），告訴
    人否認有毆打被告甲○○○，而被告甲○○○亦無法證明其係先遭告訴人毆打。
    綜上所述，本件事證已臻明確，被告甲○○○所辯顯係事後卸責之詞，尚難採信
    ，其犯行堪以認定。
三、核被告甲○○○所為，係犯刑法第二百七十七條第一項之傷害罪。審酌被告素行
    良好，並無前科，有臺灣高雄地方法院檢察署刑案資料查註記錄表、臺灣高等法
    院被告全國前案紀錄表在卷可憑，其因土地糾紛之舊怨與告訴人發生爭執，一時
    衝動，進而與告訴人互毆，被告與告訴人均受有傷害，二人迄今尚未達成和解，
    及其犯罪之動機、目的、智識程度、所生之危害、犯後態度等一切情狀，爰從輕
    量處如主文所示之刑，並諭知易服勞役之折算標準。至被告持以傷害被害人之畚
    箕並未扣案，亦無積極證據證明係被告所有之物，爰不予宣告沒收，併予敘明。
乙、無罪部分：
一、公訴意旨略以：被告丁○○、甲○○○係兄妹關係，於九十年三月十一日上午九
    時五十分許，在高雄縣大社鄉○○路一○八巷一號前，因舊怨而與告訴人乙○○
    起口角，乙○○竟基於傷害之犯意，以掃帚毆打甲○○○，丁○○及甲○○○遂
    夥同另一不詳姓名年籍之成年女子，共同基於傷害之犯意聯絡，聯手毆打乙○○
    ，雙方乃發生互毆，致乙○○受有左前額浮腫、左眼角浮腫、右面頰浮腫併一小
    出血點、前胸多處紅斑、右小腿浮腫併壓痛等傷害，因認被告丁○○涉犯刑法第
    二百七十七條第一項傷害罪嫌等語。
二、按犯罪事實應依證據認定之，無證據不得推定其犯罪事實；又不能證明被告犯罪
    或其行為不罰者，應諭知無罪之判決；刑事訴訟法第一百五十四條、第三百零一
    條第一項分別定有明文。次按事實之認定，應憑證據，如未能發現相當證據，或
    證據不足以證明，自不能以推測或擬制之方法，以為裁判基礎；又認定不利於被
    告之事實，須依積極證據，苟積極證據不足為不利於被告事實之認定時，即應為
    有利於被告之認定，更不必有何有利之證據；又按告訴人（被害人）之指訴，原
    在意圖使被告受刑事處分，非有其他旁證，尚難單憑告訴人（被害人）一面之詞
    據以論罪；此有最高法院民國（下同）四十年台上字第八六號、三十年上字第八
    一六號、七十年台上字第一０一五號判例意旨可資參照。且「罪疑惟輕」、「無
    罪推定」原本即為刑事訴訟法之大原則，尤其晚近刑事訴訟制度與憲法保障人權
    思想相結合下，該二原則益形重要，此由最高法院於九十年九月四日以九十年度
    第七次刑事庭會議決議二十五年上字第三七０六號判例（該判例之要旨為：審理
    事實之法院，對於被告之犯罪證據，應從各方面詳予調查，以期發現真實，苟非
    調查之途徑已窮，而被告之犯罪嫌疑仍屬不能證明，要難遽為無罪之判斷。）不
    再援用，亦可見其端倪。
三、本件公訴人認被告丁○○涉犯傷害罪嫌，係以告訴人乙○○之指訴，及證人戊○○、己○○、許志賢之證述，並有驗傷診斷書一紙在卷可憑為其主要論據，惟訊
    據被告丁○○堅決否認有何傷害犯行，辯稱：我當時人在高雄市左營區哈囉市場
    做生意賣魚丸，接到許元能電話後才趕至現場，我並未毆打告訴人等語。經查：
（一）證人即到場處理之員警許志賢固證稱「當天乙○○至派出所報案（按乙○○自
      承於十時許報案），我於乙○○報案後約三十分鐘到現場，丁○○有在現場」
      等語（見九十年度偵字第六三八九號卷第五十一、五十二頁及本院九十一年三
      月十二日審判筆錄），惟證人許元能證稱「九十年三月十一日上午九時五十分
      許，我看到許雪碧與劉寶真在吵架，才打0000000號電話通知丁○○」
      等語（見九十年度偵字第六三八九號卷第二十二頁反面），證人即被告丁○○
      之女丙○○亦證稱「當日早上有一當日早上有一不認識的人打電話來家裡是我
      接的，說乙○○在現場要打甲○○○，要我父親去處理，當時我父親在左營哈
      囉市場買魚丸，我直接去找我父親，我父親打二、三次電話給大社派出所請他
      們去處理，然後我父親一人去現場，我沒有去」等語（見本院九十一年二月二
      十一日訊問筆錄），且0000000號電話確係丁○○所申請，且裝機於高
      雄市○○區○○路一一六號，此有中華電信股份有限公司轉帳代繳電信費收據
      在卷可稽，準此，足證被告丁○○於案發當時確實不在高雄縣大社鄉○○路一
      ○八巷一號前之現場甚為明灼。
（二）證人戊○○固證稱「當時我距離現約一百公尺，我有看到丁○○、乙○○及二
      位女子在一起打架」等語（見九十年度偵字第六三八九號卷第六十四頁反面、
      九十年度他字第七九八號卷第九頁反面、本院九十一年二月二十一日訊問筆錄
      ），惟證人己○○先於偵查中證稱「當時我有看到丁○○拿棍子打乙○○，但
      另有三個女人，我看不清楚三個女人」等語（見九十年度偵字第六三八九號卷
      第三十一頁反面），嗣於本院審理中卻又改稱「當時我在距離現場約三、四十
      公尺處，看見二名女子及二名男子在打架，其中一名男子是乙○○，其餘二名
      女子及一名男子我不認識，當時打架之女子及男子是否現在在法庭上之甲○○○及丁○○我無法確認」等語（見本院九十一年二月二十一日訊問筆錄），且
      告訴人先於偵查中陳稱其被四個人毆打（見九十年度偵字第六三八九號卷第八
      十一頁），一頁反面），嗣於本院審理中卻又改稱「當時是被告丁○○、甲○○○及另一名我認識之女子共同打我」等語（見本院九十一年二月二十一日訊
      問筆錄）。綜合上述告訴人之供述及證人戊○○、己○○之證詞，則案發當時
      究竟有四個人互毆（該四人為乙○○、丁○○、甲○○○、另一名不詳姓名女
      子﹖或為乙○○、丁○○、另二名不詳姓名女子﹖或為乙○○、另二名不詳姓
      名女子及一名不詳姓名男子﹖）﹖抑或有五個人互毆（該五人為乙○○、丁○○、甲○○○及另二名不詳姓名女子﹖或為乙○○、丁○○、另三名不詳姓名
      女子﹖）﹖對此，告訴人及證人戊○○、己○○所述均不相同。又證人己○○
      係四十六年七月二十日生，案發當時四十三歲，其證稱「當時距離現場約三、
      四十公尺，看見二名女子及二名男子在打架，其中一名男子是乙○○，其餘二
      名女子及一名男子我不認識，當時打架之女子及男子是否現在在法庭上之甲○○○及丁○○我無法確認」等語，而證人戊○○係三十二年十月十五日生，案
      發當時五十七歲，其證稱「當時我距離現約一百公尺，我有看到丁○○、乙○○及二位女子在一起打架」等語，準此，年紀四十三歲，位於距離現場約三、
      四十公尺處之證人己○○無法看清楚並確認打架之人為何人，而年紀五十七歲
      ，位於距離現場約一百公尺處之證人戊○○竟能看清楚並確認打架之人為何人
      ，此顯與常情有違；參以證人戊○○與被告丁○○間有土地糾紛，此有高雄縣
      大社鄉調解委員會調解書、財政部國有財產局臺灣南區辦事處九十年九月十二
      日臺財產管字第０九０００二五二一八號函在卷可憑；足見證人戊○○上開證
      詞有瑕疵及偏頗，自不能以上開有瑕疵及偏頗之證詞而為不利於被告丁○○之
      認定。
四、綜上所述各情，衡諸上開規定及判例意旨，尚難僅憑告訴人之指訴即將被告繩以
    刑責，此外，復查無其他積極證據足以證明被告丁○○有何公訴人所指傷害之犯
    行，其犯罪不能證明，自應為無罪判決之諭知。
據上論斷，應依刑事訴訟法第二百九十九條第一項前段、第三百零一條第一項，刑法
第二百七十七條第一項、第四十二條第二項，罰金罰鍰提高標準條例第一條前段、第
二條，判決如主文。
中      華      民      國    九十一    年      三      月    二十六    日
                                          臺灣高雄地方法院刑事第三庭
                                              法  官  孫  啟  強
右正本證明與原本無異。
如不服本判決，應於判決送達後十日內，向本院提出上訴狀。
                                              書記官  盧雅  婷
中      華      民      國    九十一    年      三      月    二十六    日
附錄本判決論罪科刑之法條：
刑法第二百七十七條第一項︰傷害人之身體或健康者，處三年以下有期徒刑、拘役或
一千以下罰金。
